臺灣高等法院臺中分院刑事判決　　　　　　　民國九十一年度上易字第一一○一號
　　上　訴　人
　　即 自訴 人　甲○○○○車租賃有限公司
　　代　表　人　丁○○
　　被　　　告　戊○○
右上訴人因自訴被告詐欺等案件，不服臺灣臺中地方法院中華民國九十一年五月七日
第一審判決（民國九十一年度自字第一二五號），提起上訴，本院判決如左：
    主 　　 文
上訴駁回。
    理  　　由
一、自訴意旨略以：被告戊○○（以下稱被告）即中台汽車商行涉嫌於民國（下同）
    九十一年（原審法院誤寫九十年）一月廿九日，在台中市○○路○路發小客車租
    賃有限公司（下稱一路發公司）前，竊取丁○○所有而供一路發公司使用之車號
    ２Ｑ－一０三一號之自用小客租賃車，被告竊得該車後，當日即過戶至被告所經
    營之中台汽車商行，於當日即打電話給自訴人一路發公司代表人丁○○，稱以：
    該車在其中台汽車商行，並告知須支付新台幣（下同）十七萬五千元，始可將車
    取回等語。因認被告涉犯有刑法第三百三十九條第一項之詐欺取財罪、第三百二
    十條第一項之竊盜罪、第二百十條之偽造私文書罪及第三百四十九條之故買贓物
    罪等情。
二、按犯罪事實應依證據認定之，無證據不得推定其犯罪事實，刑事訴訟法第一百五
    十四條定有明文。又刑事訴訟法上所謂認定犯罪事實之證據，係指足以認定被告
    確有犯罪行為之積極證據而言，該項證據自須適合於被告犯罪事實之認定，始得
    採為斷罪資料。再按認定不利於被告之事實，須依積極證據，苟積極證據不足為
    不利於被告事實之認定時，即應為有利於被告之認定，更不必有何有利之證據；
    積極證據不足證明犯罪事實時，被告之抗辯或反證縱屬虛偽，仍不能以此資為積
    極證據，應予採信之理由。復按告訴人之告訴（包括自訴人之自訴），係以使被
    告受刑事訴追為目的，是其陳述是否與事實相符，仍應調查其他證據以資審認（
    參照最高法院二十九年上字第三一○五號、三十年上字第四八二號、三十年上字
    第八一六號、五十二年台上字第一三○○號判例）。
三、原審法院及本院訊據被告均始終堅決否認有何自訴人所指述之前揭犯行，辯稱：
    該自用小客車係我於九十一年一月廿九日依正常程序買來的，當時車主丁○○（
    冒用人）有提出國民身分證、行車執照、車主聯、出場證等證件，我才以三十五
    萬元的代價向他買，並訂立買賣契約，於當日下午過戶完畢之後，我要賣給同行
    ，適我之同行王明山跟我說新車要查看有無紀錄，因此才得知該車是一路發公司
    的自用小客車，我打電話給自訴人確認之後，才知道該車有問題，我認為我與自
    訴人二人都是受害者，所以我才願意賠一半，告知自訴人支付十七萬五千元等語
    。經查：
（一）車號２Ｑ－一０三一號之自用小客車為丁○○於九十年五月十七日向ＴＯＹＯ
      ＴＡ中部汽車股份有限公司購買，而供一路發公司充作租賃車使用，業據自訴
      公司代表人丁○○供承在卷，並有自訴公司代表人丁○○買受時之統一發票、
      貨物稅完稅照證、汽車新領牌照登記書、自行收納款項收據、使用牌照稅稅繳
      款書、汽車燃料使用費繳款書各一份在卷可按。可見該車號２Ｑ－一０三一號
      之自用小客車確係丁○○所有而供自訴人一路發公司使用充作租賃車無訛。
（二）車號２Ｑ－一０三一號之自用小客車於九十一年一月廿九日十七時十分，始向
      警察局報案失竊，有台中市警察局失竊證明單在卷可按，且為自訴公司代表人
      丁○○所自承。是該車係於九十一年一月廿九日十七時十分始報失竊無訛。
（三）被告於九十一年一月廿九日以三十五萬元的代價向冒稱丁○○之人購買前揭自
      用小客車，於同日十四時五十五分四十五秒、十五時十一分二秒，分別完成違
      規罰款、汽車行車執照費，並於同日完成過戶登記手續，有交通部公路總局嘉
      義區監理所雲林監理站九十一年三月二十日函附之汽車過戶登記書、原車主身
      分證明書、汽車新領牌照登記書、違規自行收納款項收據、汽車行車執照費自
      行收納款項收據、汽車燃料使用費繳款書、使用牌照稅繳款書、貨物稅完稅照
      證、汽車買賣合約書各一份（均影本）在卷可按，足徵被告於自訴人向警完成
      失竊報告之前即已將該車過戶登記完畢。又證人王明山於原審法院到庭具結證
      稱：於九十一年一月廿九日當日，戊○○打電話給我說他要買一部車子，錢不
      夠，一般同業都會互調，於是我請雇員拿我的印章及存摺去台銀領三十五萬元
      借他等語，並有活期儲蓄存款單影本一紙在卷。可見被告辯稱其依正常手續以
      三十五萬元的代價向冒用丁○○名義之人購得等情，應堪採信。
（四）證人王明山於原審法院到庭具結證稱：因為該車是新車，有兩年或五萬公里的
      保固，而且我之前曾在ＴＯＹＯＴＡ公司上班過，得知公司會有車主記錄，所
      以打電話給ＴＯＹＯＴＡ公司之江義興課長，因而知道車主的電話，又因賣主
      只有一支鑰匙給被告戊○○，我亦覺得奇怪，所以就打電話給自訴人，看他有
      沒有其他鑰匙可以給我們，他說他是租賃車行，才知有問題等語，核與江義興
      於原審法院具結證稱：於九十一年一月廿九日王明山確實有打電話給我，該次
      王明山除向我查詢這台自用小客車外，同時也有查詢另外一台車主的資料等語
      相符。足徵被告是透過王明山向ＴＯＹＯＴＡ公司之江義興查詢車主電話無訛
      。
（五）自訴人公司代表人丁○○於原審法院審理時自承被告打電話給他時說：自用小
      客車在他那裏，我就問為何車子在你那裏，他說他向我買的，我說沒有賣車子
      等語，足徵被告辯稱其打電話給自訴人確認之後始知該車有問題等語，應堪採
      信。
（六）汽車買賣合約書（影本附原審卷第四十一頁）該合約書及合約書內賣主丁○○
      及甲方（買方）丁○○簽名及印章所蓋印文，業經證人丙○○、乙○○分別在
      本院審理中作證係自稱「丁○○」之人寫的並簽「丁○○」姓名蓋印（見本院
      卷第五十二頁至第五十五頁）。並非被告所偽造。
四、綜上所述，被告所辯尚堪採信，被告依正常手續購買前開自用小客車，並於完成
    過戶手續時，該自用小客車尚無失竊記錄，於完成過戶手續之後，經向自訴人查
    證始知該車係遭盜賣，尚難認其於買受之際，已知該車係贓車，其自無犯被訴詐
    欺、竊盜、偽造私文書及故買贓物等行為。是以，本件核屬民事上之糾紛，自應
    由自訴人另循民事途逕解決。此外，自訴人之陳述，查無其他證據足資證明與事
    實相符，復查無其他積極證據足資證明被告有何自訴人指述之上開被訴犯行，原
    審法院認不能證明被告犯罪，依刑事訴訟法第三百四十三條、第三百零一條第一
    項之規定，判決被告為無罪之諭知。經核尚無不當。自訴人上訴意旨徒憑己見，
    漫指原審判決不當，經核為無理由，應予駁回。
五、據上論結：應依刑事訴訟法第三百六十八條，判決如主文。
中      華      民      國　    九十一     年     九      月   二十四 　日
　　　　　　　　　　　　　　　　　臺灣高等法院臺中分院刑事第一庭
　　　　　　　　　　　　　　　　　　　　審判長法　官　陳　紀　綱
　　　　　　　　　　　　　　　　　　　　　　　法　官　陳　登　源
　　　　　　　　　　　　　　　　　　　　　　　法  官  方  艤  駐
右正本證明與原本無異。
自訴人對於自訴被告偽造私文書部分得上訴，其他自訴詐欺、竊盜及故買贓物部分不
得上訴。
如不服本判決應於收受送達後十日內向本院提出上訴書狀，其未敘述上訴之理由者並
得於提起上訴後十日內向本院補提理由書（均須按他造當事人之人數附繕本）。
　　　　　　　　　　　　　　　　　　　　　　　書記官  江  玉  萍
中      華      民      國　    九十一     年     九      月   二十四 　日
                                                                        Ｉ
